臺灣花蓮地方法院民事判決
111年度訴字第96號
原      告  楊張金蓮
訴訟代理人  吳秋樵律師
被      告  游輝議  

上列當事人間請求返還借款事件，本院於民國111年6月8日言詞
辯論終結，判決如下：
    主      文
被告應給付原告新臺幣（下同）1,200,000元，及自民國111年5
月4日起至清償日止，按週年利率百分之5計算之利息。
訴訟費用由被告負擔。
本判決於原告以400,000元為被告供擔保後，得假執行；但被告
如以1,200,000元為原告預供擔保，得免為假執行。
    事實及理由
一、原告起訴主張：被告前與原告之女即訴外人楊仙志結婚，於
    民國103、104年間，因購買花蓮縣○○鄉○○村○○○街000號之透
    天別墅（下稱系爭房屋）作為經營民宿使用，分別於104年4
    月20日、105年11月21日及104至105年間，向原告借款新臺
    幣（下同）700,000元、300,000元及300,000元，合計1,300
    ,000元，惟被告僅於108年間清償100,000元，尚積欠1,200,
    000元（下稱系爭款項）。嗣後，被告與楊仙志因感情生變
    而離婚，被告曾與原告協調願以合會金約200,000元作為一
    部清償，其餘則每月清償10,000元至清償完畢，惟被告事後
    並未償還，亦置之不理，爰依消費借貸之法律關係起訴請求
    被告清償等語。並聲明：㈠如主文第1項所示。㈡願供擔保，
    請准宣告假執行。
二、被告則以：伊否認與原告間有「借貸意思互相表示合致」及
    「借款交付」之事實，因系爭款項均由原告交付與楊仙志，
    消費借貸關係應存在於原告與楊仙志之間。伊雖不否認原告
    提出110年5月8日凌晨之錄音光碟及其譯文之真正，惟此為
    原告與楊仙志母女間刻意設計對伊套話所側錄，不足作為伊
    欠款之證據等語。並為答辯聲明：㈠原告之訴駁回。㈡如受不
    利判決，願供擔保請准宣告免為假執行。
三、本院之判斷：
　㈠本件原告就其主張之事實，業據其提出其名下臺灣中小企業
    銀行活期存款交易明細及錄音光碟及內容為：「原告：那輝
    議我們來講這120萬的事情，我不會為難你，你那會不是還
    沒標嗎？」、「被告：媽，我那會就是要留給你的，我沒有
    要動。」、「原告：我是覺得這樣比較好，因為這會也不知
    道跟多久嘛，你就這會給我20萬，剩下的這100萬啊就借條
    寫好，你給每個月匯1萬塊給我就好了，就給你慢慢地還。
    」、「被告：可以啊。」、「原告：…你覺得可以接受嗎？
    」、「被告：我可以接受啊。」等語之錄音譯文（下稱系爭
    錄音譯文)為證（見卷第23-35頁）；又系爭錄音譯文與錄音
    光碟之內容相符等情，復據兩造所不爭執（見卷第54頁）。
    綜上，堪信原告主張為真實。
　㈡至被告雖以系爭錄音光碟係遭原告與楊仙志母女設計刻意套
    話側錄所得，不足作為借款之證據云云。惟查：系爭錄音光
    碟之內容除有如系爭錄音譯文之對話外，其後兩造並有繼續
    討論還款事宜，被告於對話過程中未曾反駁、否認有欠款情
    事，亦為兩造所不爭執（見卷第54頁）。本院審酌兩造對話
    語氣平和、對話上下文之邏輯，足見被告於對話時神智清醒
    ；另參酌被告自承於軍中從事法務工作，及兩造係因被告與
    楊仙志討論離婚後，始有系爭錄音譯文所示之債務討論等情
    狀，衡諸常情，被告於此時自不可能對不存在的債務為虛偽
    承認。被告空言遭原告與楊仙志母女設計刻意套話側錄云云
    ，惟未提出何證據以實其說，自難認其抗辯可採。
　㈢再者，依被告所辯：「伊從頭到尾我都沒有拿到這筆錢，也
    沒有相關的資料，我主張這是原告與她女兒的借貸關係，當
    初假如要我還這筆錢，為何在離婚協議書上不載明，反而拋
    棄夫妻財產分配。原告提出的相關證據也提到錢都是用在房
    子上，我認為若有這筆錢，應該列在離婚協議書上請求財產
    分配，而不是拋棄。」等語，可知被告雖否認直接從原告受
    領系爭款項之交付，惟對原告提供之款項用於「系爭房屋」
    乙情並不否認。本院參酌被告自陳與楊仙志離婚後，系爭房
    屋仍登記在其名下（見卷第55頁）；及被告所稱楊仙志於離
    婚時並未就系爭房屋對被告為分配或出資返還請求等情，實
    已寓有系爭款項之債權債務關係存於兩造之間，楊仙志自無
    需與被告商討系爭房屋之分配或出資返還；暨被告有上揭㈠
    所示之債務承認等情，均足認系爭款項確係被告透過楊仙志
    向原告取得用以支應系爭房屋所需，益徵被告始為系爭款項
    之借款人，而就系爭款項負有返還義務。
　㈣末按給付無確定期限者，債務人於債權人得請求給付時，經
    其催告而未為給付，自受催告時起，負遲延責任。其經債權
    人起訴而送達訴狀，與催告有同一之效力，民法第229條第2
    項定有明文。又遲延之債務，以支付金錢為標的者，債權人
    得請求依法定利率計算之遲延利息。但約定利率較高者，仍
    從其約定利率；而應付利息之債務，其利率未經約定，亦無
    法律可據者，週年利率為百分之5，亦為同法第233條第1項
    及第203條所明定。本件原告對被告之借款債權，並未定有
    返還期限，而本件起訴狀繕本係於111年4月22日寄存於被告
    住所地之花蓮縣警察局吉安分局光華派出所，有卷附送達證
    書可憑（見卷第43頁），經10日（即自111年5月3日）發生
    送達效力。從而，原告請求自起訴狀繕本送達翌日即111年5
    月4日起至清償日止，按年息5%計算之利息，自屬有據。
四、綜上所述，原告依據消費借貸之法律關係，請求如主文第1
    項所示，為有理由，應予准許。
五、原告陳明願供擔保聲請宣告假執行，核與民事訴訟法第390
    條第2項之規定並無不合，茲酌定相當擔保金額，予以准許
    。另依民事訴訟法第392條第2項規定，依被告聲請宣告被告
    得供相當擔保，免為假執行。
六、本件事證已臻明確，兩造其餘攻擊防禦方法及舉證，核與判
    決結果無影響，爰不予一一論述，併此敘明。
七、訴訟費用負擔之依據：民事訴訟法第78條。 
中　　華　　民　　國　　111 　年　　 6　  月　  24 　 日
                  民事第一庭  法  官  李立青           
以上正本係照原本作成。
如不服本判決，應於送達後20日內，向本院提出上訴狀並表明上
訴理由，如於本判決宣示後送達前提起上訴者，應於判決送達後
20日內補提上訴理由書（均須按他造當事人之人數附繕本並繳納
上訴裁判費）。
如委任律師提起上訴者，亦應一併繳納上訴審裁判費。　　　　
中　　華　　民　　國　　111 　年　　6 　　月　　24　　日
                              書記官  洪美雪